【裁判字號】    98,交抗,2438
【裁判日期】    981028
【裁判案由】    違反道路交通管理處罰條例
【裁判全文】
臺灣高等法院交通事件裁定            98年度交抗字第2432號
抗  告  人
即受處分人   甲○○
上列抗告人因違反道路交通管理處罰條例案件，不服臺灣板橋地
法院，中華民國98年9月16日所為裁定（98年度交聲字第3306號
、第3307號），提起抗告，本院裁定如下：
    主  文
抗告駁回。
    理  由
一、按受處分人，不服第8條主管機關所為之處罰，得於接到裁
    決書之翌日起20日內，向管轄地方法院聲明異議；交通法庭
    認聲明異議不合法律上之程式或其異議權已經喪失者，應以
    裁定駁回之，道路交通管理處罰條例第87條第1項、道路交
    通案件處理辦法第18條前段分別定有明文。故受處分人自應
    於上開規定之期間內向法院聲明異議，倘受處分人逾期異議
    ，即於法不合，法院自應裁定駁回。次按違反道路交通管理
    事件統一裁罰標準及處理細則第5條規定，處理違反道路交
    通管理事件，有關文書之送達程序，依行政程序法之規定；
    而行政程序法第74條第1項僅規定寄存送達之方式，並無就
    行政文書寄存送達之生效時間另為規定，而駕駛人因交通違
    規事件，經監理站依道路交通管理處罰條例裁處罰鍰之裁決
    書，其性質係屬於處理違反「道路交通管理」事件之行政文
    書，尚未達法院依道路交通案件處理辦法第2條第1款所稱之
    「聲明異議之案件」之交通案件之程度，自不適用道路交通
    管理處罰條例第89條前段所指之法院受理「交通事件」準用
    刑事訴訟法之規定，從而有關裁決書送達之程序，自應依違
    反道路交通管理事件統一裁罰標準及處理細則第5條之規定
    ，即適用行政程序法有關文書送達之規定。再送達，於應受
    送達人之住居所、事務所或營業所為之；於送達處所不獲會
    晤應受送達人時，得將文書付與有辨別事理能力之同居人、
    受僱人或應送達處所之接收郵件人員；送達不能依前2條規
    定為之者，得將文書寄存送達地之地方自治或警察機關，並
    做送達通知書2份，一份黏貼於應受送達人住居所、事務所
    、營業所或其就業處所門首，另一份交由鄰居轉交或置於該
    送達處所信箱或其他適當位置以為送達；前項情形，由郵政
    機關為送達者，得將文書寄存於送達地之郵政機關，行政程
    序法第72條第1項前段、第73條第1項、第74條第1項、第2項
    分別定有明文，故依行政程序法第74條第1項規定所為之寄
    存送達，並未準用民事訴訟法第138條第2項規定，自應於寄
    存送達當日即生送達效力（參臺灣高等法院院97年法律座談
    會刑事類提案彙編意見、最高行政法院95年度裁字第02663
    號裁定意旨可資參照）。
二、原處分意旨略以：原處分機關以異議人即受處分人甲○○所
    有之車牌號碼WSY-257號輕型機車，於附表所示之時、地，
    有如附表所示之違規行為，為附表所示之機關依道路交通管
    理處罰條例之規定，逕行舉發如附表所示之違反道路交通管
    理事件通知單，並移送原處分機關，原處分機關以違規事實
    明確，而依道路交通管理處罰條例之規定，於附表所示之日
    期為附表所示之裁決書，裁罰如附表所示之罰鍰。
三、異議意旨略以：受處分人在民國（下同）92年間未曾將其所
    有之上開機車借予被開立罰單之陳志明或林孟儀，此一交通
    違規裁罰未合法送達，致今懸之過久，喪失第一時間查明事
    情原委，嚴重影響人民權益等語。
四、原裁定以：
（一）附表所示之裁決書分別由郵務機關送達至被告位於臺北縣
      板橋市○○路○段140巷36號住所，因未獲被告或其同居人
      、受僱人收受，由郵務人員分別各作送達通知書2份，1份
      黏貼於送達人住居所門首，1份置於該送達處所信箱或其
      他適當位置，分別於95年3月31日、94年5月27日，寄存於
      送達地之郵務機關即板橋浮洲郵局（26支局）以為送達等
      情，有前述舉發通知單、裁決書暨送達證書、個人基本資
      料在卷足稽，故分別自翌日（即95年4月1日、94年5月28
      日）起算20日異議期間，另加計異議人因住所地設在臺北
      縣板橋市，尚有在途期間2日，異議期間分別於95年4月22
      日、94年6月18日屆滿。
（二）惟異議人遲至98年9月7日始向原處分機關就附表所示之裁
      決書提出聲明異議，有聲明異議狀收文章戳在卷可參，本
      件異議人聲明異議已逾法定不變期間，揆諸首開法條規定
      及說明，自應裁定駁回其異議。
五、抗告意旨略以：舉發單位員警處理此案有明顯不當，違規騎
    乘該機車之人並非車主本人即受處分人，員警只以開紅單而
    未進一步調查瞭解本案，使受處分人未於第一時間獲知被開
    紅單，又因未收到郵局之送達，到98年間始由其公司人事告
    知本案已進入強制扣薪之階段，希望法院能查明這一切等語
    。
六、按受處分人不服第8條主管機關所為之處罰，得於接到裁決
    書之翌日起20日內，並得依法扣除在途期間，向管轄地方法
    院聲明異議，現行道路交通管理處罰條例第87條第1項及道
    路交通案件處理辦法第12條分別定有明文。而道路交通異議
    案件，當事人非居住於處罰機關所在之鄉、鎮、市（包括縣
    轄市、省轄市及院轄市）者，但居住於受理聲明異議案件法
    院之管轄區域者，依本標準第2條第1款中之地方法院在途期
    間欄所載日數扣除在途期間，法院訴訟當事人在途期間標準
    第4條第1項第1款第2目亦規定甚明。此為交通異議事件之程
    序規定，為聲明異議之合法要件，受處分人聲明異議，須合
    於此項程序規定，法院始得受理為實體審查。又按法院受理
    有關交通事件，準用刑事訴訟法之規定；刑事訴訟法規定之
    期間，其計算依民法規定，道路交通管理處罰條例第89條前
    段、刑事訴訟法第65條亦有明文。又按處理違反道路交通管
    理事件，有關文書送達之程序，依行政程序法之規定；送達
    由郵政機關送達者，以一般郵遞方式為之，以郵務人員為送
    達人，並準用依民事訴訟法施行法第3條訂定之郵政機關送
    達訴訟文書實施辦法；而參照前開行政程序法第72條第1項
    前段、第73條第1項、第74條第1項、第2項等規定，足悉應
    受送達之交通裁決書，經原處分機關交付郵務機關向應受送
    達人所在處所，依前揭寄存送達規定踐行送達程序後，即生
    合法送達效力，受處分人如不服該裁決，自應於收受裁決之
    翌日起20日內向管轄地方法院聲明異議；如受處分人非居住
    於處罰機關所在之鄉、鎮、市（包括縣轄市、省轄市及院轄
    市）者，但居住於受理聲明異議案件法院之管轄區域，得依
    法院訴訟當事人在途期間標準第2條第1款中之地方法院在途
    期間欄所載日數扣除其在途期間。又交通法庭認聲明異議不
    合法律上之程式或其異議權已經喪失者，應以裁定駁回之，
    道路交通管理處罰條例第89條後段所授權訂立之道路交通案
    件處理辦法第18條前段亦定有明文。故受處分人自應於上開
    規定之期間內向法院聲明異議，倘受處分人逾期異議，即於
    法不合，法院自應裁定駁回。本件附表所示之裁決書於95年
    3月31日、94年5月27日分別寄存送達予受處分人，又分別自
    翌日（即95年4月1日、94年5月28日）起算20日異議期間，
    另加計異議人因住所地設在臺北縣板橋市，尚有在途期間2
    日，異議期間分別於95年4月22日、94年6月18日屆滿，業已
    如前所述，又此一法定不變之異議期間為交通異議事件之程
    序規定，為聲明異議之合法要件，受處分人欲聲明異議，須
    合於此項程序規定，法院始得受理而為實體審查。依「先程
    序後實體」之法理，本件異議程序既不合法定程式，法院即
    毋庸審酌實體事項之有無理由，從而本件異議因逾越異議期
    間已無從補正，應從程序上予以駁回，就處分機關所為之實
    質處分內容是否適當，本院亦無從予以審理，綜上，本件受
    處分人之抗告為無理由，應予駁回。
據上論斷，應依道路交通案件處理辦法第26條，刑事訴訟法第41
2條，裁定如主文。
中    華    民    國    98    年    10    月    28    日
                  刑事第五庭  審判長法  官  高明哲
                                    法  官  林洲富
                                    法  官  高玉舜
以上正本證明與原本無異。
不得再抗告。
                                    書記官  許雅淩
中    華    民    國    98    年    10    月    29    日
附表：
┌──┬─────┬───────┬─────────┬────────┬────┐
│編號│案號      │ 裁決書字號   │舉發單位及單號    │違規日期及事實  │罰鍰金額│
│    │          ├───────┤                  │                │        │
│    │          │ 裁決日期     │                  │                │        │
├──┼─────┼───────┼─────────┼────────┼────┤
│ 1  │98交聲3306│北監蘆字第裁  │臺北縣政府警察局三│於92年1月18日違 │8,700元 │
│    │          │46-C00000000號│重分局大同派出所  │反道路交通管理處│        │
│    │          │              ├─────────┤罰條例第12條第1 │        │
│    │          │95年3月28日   │北縣警交字第      │項第7款、第2項領│        │
│    │          │              │C00000000號       │有號牌而未懸掛  │        │
│    │          │              │                  │                │        │
├──┼─────┼───────┼─────────┼────────┼────┤
│ 2  │98交聲3307│北監蘆字第裁  │臺北縣政府警察局新│於90年11月25日違│5,800元 │
│    │          │46-C00000000號│莊分局福營派出所  │反道路交通管理處│        │
│    │          │              ├─────────┤罰條例第12條第1 │        │
│    │          │              │北縣警交字第      │項第7款、第2項號│        │
│    │          │94年5月13日   │C00000000 號      │牌不依規定位置懸│        │
│    │          │              │                  │掛              │        │
└──┴─────┴───────┴─────────┴────────┴────┘


司法院資訊處製作；財團法人民間司法改革基金會備份。
